臺灣臺北地方法院交通事件裁定　　　　　　　　　九十一年度交聲字第一六五五號
　　異議人即
　　受處分人　甲○○
右列異議人即受處分人因違反道路交通管理處罰條例案件，對於台北市交通事件裁決
所中華民國九十一年九月二十日所為之處分（原處分案號：北市裁三字第駕裁二二－
ＡＡ0000000號），聲明異議，本院裁定如左：
    主      文
原處分撤銷。
甲○○不罰。
    理      由
一、按法院受理交通事件，準用刑事訴訟法之規定，道路交通管理處罰條例第八十九
    條前段定有明文，是刑事訴訟法第一百五十四條「犯罪事實應依證據認定之，無
    證據不得推定其犯罪事實。」規定及最高法院四十年台上字第第八六號判例所揭
    示「事實之認定，應憑證據，如未能發現相當證據，或證據不足以證明，自不能
    以推測或擬制之方法，為裁判基礎。」之旨，於法院審理行為人違反道路交通管
    理處罰條例案件時，當有其適用。又民國九十年一月十七日總統修正公布之道路
    交通管理處罰條例部分條文，其施行日期依同條例第九十三條規定需由行政院以
    命令定之，而行政院係於九十年四月三日以台九十交字第○一九三一七號令發布
    修正後之該條例自九十年六月一日起施行，故以下所述及之本條例，如無特別註
    明，乃係修正生效後之新法，而於敘述上如係九十年一月十七日修正，同年六月
    一日生效施行前之該條例，則會在該條例下加註【舊法】以玆辯明，先予敘明。
二、本件原處分機關認異議人即受處分人甲○○所有之車號二Ａ－五六三七號自用小
    客車，於八十九年十月十四日七時四十分許，在台北市○○○○道路上經台北市
    政府警察局中正第二分局舉發超速行駛違規，經台北市政府警察局中正第二分局
    以受處分人所有該部汽車有違反道路交通管理處罰條例第四十條第一項（舊法）
    「行車速度，超過規定之最高時速」規定之行為逕行舉發，嗣將舉發通知單送達
    於受處分人後，受處分人未於應到案日期前向台北市交通事件裁決所提出申訴及
    陳報為警舉發當時該部汽車之實際駕駛人確實年籍，經原處分機關請舉發單位即
    中正第二分局調查結果，仍認受處分人有前開違規行為，原處分機關乃依前揭道
    路交通管理處罰條例第四十一條第一項、第八十五條第三項、第六十三條第一項
    第一款及違反道路交通管理事件統一裁罰基準及處理細則第二十四條、第四十四
    條第一項暨基準表之規定，對該部汽車之所有人即受處分人於九十一年九月二十
    日裁處罰鍰新台幣二千四百元，並記違規點數一點。
三、據受處分人於所提呈之聲明異議狀中辯稱略以：（一）本件台北市交通事件裁決
    所所為裁決之違規事實，並無合法寄送違規通知單予受處分人，受處分人無從得
    知違規事實，（二）有關該裁決機關所憑事證如何認定並未提出違規通知單或違
    規事證，裁決缺乏基礎事實又該裁決處分所載違規時間迄今已超過近二年，受處
    分人無從知悉亦難以記憶該違規事實云云。經查：本件台北市交通事件裁決所裁
    決之違規事實，雖有台北市政府警察局舉發違反道路交通管理事件通知單（編號
    ：ＡＡ0000000號）影本及台北市政府警察局交通大隊大宗掛號函件聯單
    影本（上載掛號號碼：九五九九一，收件人姓名：甲○○，寄達地：臺北市松山
    區○○○路一五五巷六六弄三九號）可資佐證，惟該逕行舉發之性質，依據道路
    交通管理處罰條例第七條之二第一項第六款規定：「汽車駕駛人之行為有左列情
    形之一，當場不能或不宜攔截製單舉發者，得對汽車所有人逕行舉發處罰：六、
    其他違規行為經以科學儀器取得證據資料者。」，故以科學儀器逕行舉發超速行
    駛之違規行為，需檢附相關科學儀器所取得之證據資料（例如採證相片）方得舉
    發，又本件並無相關採證照片可供證明受處分人確有於前開時地超速違規，且依
    台北市政府警察局交通警察大隊九十一年十一月四日以北市警交大字第○九一六
    七四八一七○○號函覆台北市交通事件裁決所謂：「有關本案採證照片，因違規
    時間迄今已逾二年，員警已無留存底片可供查閱．．．」等語，顯見並無相關證
    據資料可資證明受處分人是否確於前開時地於臺北市○○○○道路有「行車速度
    超過規定之最高時速」之違規事實。是本院依職權調查證據之結果，尚無足夠證
    據得以證明異議人有前揭違規事實，依首開說明，自不得為受處分人有前揭違規
    事實之認定。原處分機關不察，遽對受處分人為前開裁決，即難認為允當，應認
    受處分人之異議為有理由，應由本院將原處分撤銷，改諭知受處分人不罰，以資
    適法。
四、據上論斷，應依道路交通案件處理辦法第二十條前段，裁定如主文。
中      華      民      國    九十一    年     十一     月    二十八    日
                                      臺灣臺北地方法院交通法庭
                                          法    官  吳  孟  良
右正本證明與原本無異。
如不服本裁定，應於裁定送達後五日內向本院提出抗告狀。
                                          書 記 官  田  華  仁
中      華      民      國    九十一    年     十一     月    二十八    日
